---
output: github_document
---

<!-- README.md is generated from README.Rmd. Please edit that file -->

```{r, include = FALSE}
knitr::opts_chunk$set(
  collapse = TRUE,
  comment = "#>",
  fig.path = "man/figures/README-",
  out.width = "100%"
)
```

# Indice de Marginaci칩n, 2020

<!-- badges: start -->

[![Coveralls test coverage](https://coveralls.io/repos/github/IndiceMx/IMx2020/badge.svg)](https://coveralls.io/r/IndiceMx/IMx2020?branch=main) [![Codecov test coverage](https://codecov.io/gh/IndiceMx/IMx2020/branch/main/graph/badge.svg)](https://app.codecov.io/gh/IndiceMx/IMx2020?branch=main) [![R-CMD-check](https://github.com/IndiceMx/IMx2020/actions/workflows/R-CMD-check.yaml/badge.svg)](https://github.com/IndiceMx/IMx2020/actions/workflows/R-CMD-check.yaml)
[![R-CMD-check](https://github.com/IndiceMx/IMx2020/actions/workflows/R-CMD-check.yaml/badge.svg)](https://github.com/IndiceMx/IMx2020/actions/workflows/R-CMD-check.yaml)
<!-- badges: end -->

El 칈ndice de Marginaci칩n es una herramienta desarrollada por el Consejo Nacional de Poblaci칩n (`CONAPO`) en M칠xico, que tiene como objetivo medir los niveles de marginaci칩n en diferentes 치reas geogr치ficas. Este 칤ndice es fundamental para identificar las disparidades socioecon칩micas entre regiones y para orientar la asignaci칩n de recursos y pol칤ticas p칰blicas de manera equitativa y efectiva.

El CONAPO ha cambio la metodolog칤a utilizada para calcular el 칤ndice de marginaci칩n, y una de las m치s recientes es la Metodolog칤a de Distancias $DP_2$. Esta metodolog칤a busca medir la marginaci칩n considerando factores multidimensionales, tales como educaci칩n, vivienda, ingresos, acceso a servicios de salud, entre otros. Lo cual es una mejora respecto a sus predecesoras, ya que integra diferentes indicadores socioecon칩micos en un 칤ndice cardinal y, adem치s permite la comparaci칩n entre unidades geogr치ficas e intertemporales.

La desagregaci칩n se refiere a la subdivisi칩n de los datos en niveles m치s peque침os y espec칤ficos. En el contexto del 칤ndice de marginaci칩n, esto implica analizar la marginaci칩n en diferentes niveles geogr치ficos, como:

游댳 `Estados`,\
游댳 `Municipios`,\
游댳 `Localidades`,\
游댳 `츼reas Geoestad칤stica B치sicas (AGEB)`, y\
游댳 `Colonias`.

## Instalaci칩n

Puede instalar la versi칩n de desarrollo de IM2020 desde [GitHub](https://github.com/) con:

``` r
# install.packages("devtools")
devtools::install_github("IndiceMx/IMx2020")
```

## Ejemplo

Este es un ejemplo b치sico que muestra c칩mo leer los datos:

```{r example}
library(IM2020)
## basic example code
```

Ejemplo:

```{r}
summary(IME_2020)
```

Las primeras observaciones de la base de localidades, 2020.

```{r}
head(IML_2020)
```
